臺灣板橋地方法院刑事判決　　　　　　 95年度交易字第209號
公　訴　人　臺灣板橋地方法院檢察署檢察官
被　　　告　甲○○
上列被告因過失傷害案件，經檢察官提起公訴（95年度偵字第98
91號），本院判決如下：
    主  文
甲○○從事業務之人，因業務上之過失傷害人，處有期徒刑肆月
，如易科罰金，以銀元參佰元即新台幣玖佰元折算壹日。
    事  實
 一、甲○○係受僱於赫德利國際股份有限公司（下稱赫德利公
     司）擔任小貨車司機，為從事駕駛業務之人，於民國94年
     7 月28日上午8 時40分許，駕駛赫德利公司所有之車牌號
     碼F8-0133 號自小貨車，負責運送頂好蒸餾水股份有限公
     司桶裝飲用蒸餾水，沿臺北縣土城市○○街往三峽鎮方向
     行駛，迨行經同市○○街11巷3 號前時，本應注意汽車行
     駛時，駕駛人應注意車前狀況，並隨時採取必要之安全措
     施；且汽車除行駛於單行道或指定行駛於左側車道外，在
     未劃標線之道路，應靠右行駛，而依當時情形，並無不能
     注意之情事，詎竟疏未注意車前狀況及未靠右小心行駛，
     且因其行駛之路段右側路邊有他人停放車輛，竟貿然前行
     ，遂偏左跨道路左側行駛，以致撞擊對向由臺北縣土城市
     ○○街往板橋市方向直行而至上開自強街11巷3 號前路段
     之乙○○所騎乘之車牌號碼P59-216 號重型機車，致乙○
     ○人車倒地，受有左手掌與指骨骨折、肋骨閉鎖性骨折、
     右胸鎖關節脫臼等之傷害；甲○○於車禍肇事後，犯罪未
     被有犯罪偵查權限之處理車禍警員發覺前，向至現場處理
     車禍之警員自承犯罪，接受裁判。
二、案經乙○○訴由臺灣板橋地方法院檢察署檢察官偵查起訴。
    理  由
一、訊據被告甲○○固供承其本人有駕車與告訴人乙○○所駕駛
    之機車於上開時地發生擦撞引起車禍，惟矢口否認有過失傷
    害之犯行，辯稱：「自強街的道路兩邊都有停車，而且我也
    沒有辦法靠右邊行駛，現場照片顯示我如何可以再靠右行駛
    ，請庭上明察，我認為我沒有過失。」云云。
二、經查：
（一）、上開被告甲○○駕駛自用小貨車未注意車前狀況，亦未
        依規定靠右行駛，因而偏左撞及自對向駛至之乙○○所
        駕駛之機車，致使告訴人乙○○所駕駛之機車人車倒地
        ，因而受有左手掌與指骨骨折、肋骨閉鎖性骨折、右胸
        鎖關節脫臼等處傷害等情，業據告訴人乙○○分別於偵
        查中與本院審理時證述綦詳。
（二）、被告甲○○駕駛自用小貨車係由前揭土城市○○街往三
        峽鎮方向行駛，迨於行經同市○○街11巷3 號前之路段
        時與對向由告訴人乙○○所駕駛之機車發生車禍等情，
        此業據被告甲○○於警詢中供明在卷（95年度他字第
        119 號偵查卷第15頁）；又被告甲○○駕駛自用小貨車
        行經前開土城市○○街11巷3 號前車禍肇事路段現場，
        該道路寬度5 點7 公尺，惟被告甲○○所駕駛之前開自
        用小貨車左側方向所佔據使用上開道路寬度為3 點5 公
        尺，而告訴人乙○○所駕駛之前開機車由三峽往板橋方
        向行駛至前開車禍路段時，告訴人乙○○所駕駛機車佔
        據使用前開路段之寬度為2 點2 公尺，此有道路交通事
        故現場圖1 紙在卷足憑（同上偵查卷第27頁）。另由車
        禍現場照片顯示，被告甲○○駕駛自用小貨車之車輛行
        進方向右側路邊停有一列自用小客車，此有車禍現場照
        片在卷可證（同上偵查卷第20頁至第22頁）；再參照被
        告於本院調查時亦自承，前開自強街之車禍現場路段路
        邊有停車，其本人無法靠右邊行駛等語在卷（本院卷第
        15 頁） ；由此可見，被告甲○○駕駛自用小貨車行經
        前開土城市○○街11巷3 號前車禍肇事路段現場時，顯
        然疏未注意車前狀況，且因其行駛之路段右側路邊有他
        人停放車輛，致未靠右行駛，遂偏左跨道路左側行駛甚
        明。另由前開現場圖被告自小貨車與告訴人乙○○所駕
        駛機車等，雙方所佔據使用之道路寬度以觀，告訴人乙
        ○○顯然在其本車道內依規定行駛，並未佔用對向道路
        至明。
（三）、本件車禍經送鑑定結果，亦認被告甲○○駕駛自用小貨
        車，偏左行駛，為肇事原因；告訴人乙○○駕駛普通重
        型機車，無肇事因素，此有臺灣省臺北縣區車輛行車事
        故鑑定委員會95年2 月10日北鑑字第950002號鑑定意見
        書影本乙紙在卷可稽（同上偵查卷第31頁、32頁）。雖
        本件被告甲○○就本件車禍再申請覆議結果，除認為被
        告甲○○駕駛自用小貨車，行經未劃標線路段，未儘靠
        右行駛，為肇事主因，此有臺灣省車輛行車事故覆議鑑
        定委員會覆議意見書（影本）在卷可證（本院卷第48頁
        、49頁）；雖該覆議結果，另認為告訴人乙○○駕駛重
        機車，未充分注意車前狀況，為肇事次因一節；然查，
        本件車禍肇事原因，係因被告甲○○疏未注意車前狀況
        ，且因其行駛之路段右側路邊有他人停放車輛，致未靠
        右行駛，遂偏左跨道路左側行駛，致由左跨道路左側行
        駛佔用前開道路因而於前開自強街11巷3 號前路段撞及
        告訴人乙○○所駕駛機車，以致發生本件車禍；且告訴
        人乙○○顯係其本車道內依規定行駛，並未佔用對向道
        路各等情，已如前述；故前開覆議結果，認為告訴人乙
        ○○駕駛重機車，未充分注意車前狀況，為肇事次因云
        云，因與前開車禍現場狀況與實情不符，故為本院所不
        採，併予敘明。
（四）、又前開車禍發生情節，亦有道路交通事故調查報告表（
        一）、（二）、與道路交通事故現場圖各1 紙及車禍現
        場車損照片16楨等各在卷可資佐證（同上偵查卷第27頁
        至第29頁；第20頁至第25頁）。
（五）、按汽車行駛時，駕駛人應注意車前狀況，並隨時採取必
        要之安全措施；又汽車除行駛於單行道或指定行駛於左
        側車道外，在未劃標線之道路，應靠右行駛；道路交通
        安全規則第94條第3 項、第95條第1 項前段分別定有明
        文。本件被告甲○○身為職業駕駛人，於行駛至前開土
        城市○○街11巷3 號前之路段，見其右側路邊有他人停
        放車輛時，竟未注意車前狀況，亦未靠右小心行駛，反
        而貿然前行，偏左跨道路左側行駛，因而撞及對向在本
        車道行駛之告訴人乙○○之機車，致乙○○人車倒地受
        有如事實欄第一段所述之傷害，可見被告顯然違反前開
        道路交通安全規則第94條第3 項、第95條第1 項前段之
        規定，而有過失甚明。被告辯稱其並無過失云云，無非
        事後卸責之詞，委不足採。
（六）、再者，被害人乙○○因被告之前開駕車過失行為，致發
        生車禍，因而受有左手掌與指骨骨折、肋骨閉鎖性骨折
        、右胸鎖關節脫臼等傷害，此有亞東紀念醫院診斷證明
        書1 紙在卷可證（同上偵查卷第50頁）；足見本件被告
        之過失行為與被害人乙○○之前開車禍受傷間，顯有相
        當因果關係；可見本案被告事證明確，其過失犯行應堪
        認定。
三、查被告甲○○行為後，刑法業於94年2 月2 日修正公布，95
    年7 月1 日起施行。按「行為後法律有變更者，適用行為時
    之法律，但行為後之法律有利於行為人者，適用最有利於行
    為人之法律」，修正後刑法第2 條第1 項定有明文。此條規
    定係規範行為後法律變更所生新舊法比較適用之準據法，本
    身尚無新舊法比較之問題，於新法施行後，應一律適用新法
    第2 條第1 項之規定，為「從舊從輕」之比較，先予敘明。
    再按本次法律變更，比較時應就罪刑有關之共犯、未遂犯、
    想像競合犯、牽連犯、連續犯、結合犯，以及累犯加重、自
    首減輕暨其他法定加減原因（如身分加減）與加減例等一切
    情形，綜其全部罪刑之結果而為比較（最高法院95年5 月23
    日95年度第8 次刑事庭會議決議參照）。茲就被告本件所犯
    罪之新舊法比較結果敘述如下：
（一）、被告甲○○所犯刑法第284 條第2 項前段之論罪條文之
        構成要件與法定刑本身固無修改；而其罰金刑部分，其
        最高額原依罰金罰鍰提高標準條例第1 條前段之規定提
        高，修正後罰金罰鍰提高標準條例第1 條前段停止適用
        ，並增訂刑法施行法第1 條之1 ，將上開罰金刑之貨幣
        單位改為新臺幣，並提高為30倍，以此計算其金額與修
        正前之金額相同，是罰金刑之最高額部分亦無實質變動
        ；然罰金刑之最低額因刑法第33條第5 款之修正，由原
        先經罰金罰鍰提高標準條例提高後之銀元1 百元（合新
        臺幣3 百元），再提高為新臺幣1 千元，自以修正前之
        規定有利於被告。
（二）、關於自首部分，修法後將行為人自首者必減輕其刑之規
        定，修正為得減輕其刑，使法院對自首者得有是否減輕
        其刑之裁量權限，較之修法前對自首之人一律減刑而無
        裁量權限之情形而言，亦以修法前之規定有利被告。
（三）、綜上所述，就上開本件所涉各法律適用項目綜合比較結
        果，修法後關於罰金刑之最低額、自首減輕其刑等，對
        被告甲○○較為不利，故依前開修正後刑法第2 條第1
        項前段規定，仍以修正前之規定有利於被告，併予敘明
        。
四、按被告甲○○係受僱於赫德利國際股份有限公司擔任小貨車
    司機，駕駛前開車牌號碼F8-0133 號自小貨車，負責運送桶
    裝飲用蒸餾水等情，業據被告於本院審理時供明在卷（本院
    卷第38頁），可見被告為從事駕駛業務之人甚明。查被告甲
    ○○因前開過失行為致被害人乙○○受有前開傷害，核其所
    為係犯刑法第284 條第2 項前段之業務過失傷害罪。再被告
    甲○○於本件車禍肇事犯罪未被有偵查權之機關或公務員發
    覺前，停留於現場，向前來處理車禍之臺北縣政府警察局土
    城分局交通分隊隊員承認車禍肇事，自承犯罪，接受審判等
    情，此有臺北縣政府警察局土城分局道路交通事故肇事人自
    首情形紀錄表1 紙在卷可稽（同上偵查卷第34頁），爰依修
    正前刑法第62條前段自首之規定減輕其刑。爰審酌被告身為
    汽車職業駕駛人，於行駛至前開土城市○○街11巷3 號前之
    路段時，見其右側路邊有他人停放車輛，竟未注意車前狀況
    ，亦未靠右小心行駛，反而貿然前行，偏左跨道路左側行駛
    ，因而撞及對向在本車道行駛之告訴人乙○○之機車，致被
    害人乙○○人車倒地受傷；與被害人受傷之情節，被告於本
    件車禍肇事後，並未坦認犯行，亦未與被害人達成民事賠償
    和解，並無悔意等一切情狀，量處如主文所示之刑，並諭知
    易科罰金之折算標準，以示懲儆。
五、又按「行為後法律有變更者，適用行為時之法律；但行為後
    之法律有利於行為人者，適用最有利於行為人之法律」，刑
    法第2 條第1 項定有明文，迭如前述。本件被告於犯上開業
    務過失傷害罪時之刑法第41條第1 項前段規定：「犯最重本
    刑為5 年以下有期徒刑以下之刑之罪，而受6 個月以下有期
    徒刑或拘役之宣告，因身體、教育、職業、家庭之關係或其
    他正當事由，執行顯有困難者，得以（銀元）1 元以上3 元
    以下折算1 日，易科罰金。」，又其行為時之易科罰金折算
    標準，修正前罰金罰鍰提高標準條例第2 條前段（該第2 條
    全文已於95年5 月17日公布刪除，並自95年7 月1 日施行）
    規定，就其原定數額提高為100 倍折算1 日，則本件被告行
    為時之易科罰金折算標準，應以銀元300 元折算1 日，經折
    算為新臺幣幣值後，應以新臺幣900 元折算為1日 ；惟於94
    年1 月7 日修正，同年2 月2 日公布，95年7 月1 日施行之
    刑法第41條第1 項前段則規定：「犯最重本刑為五年以下有
    期徒刑以下之刑之罪，而受六個月以下有期徒刑或拘役之宣
    告者，得以新臺幣1,000 元、2,000 元或3,000 元折算一日
    ，易科罰金。」，經比較修正前後之易科罰金折算標準，以
    95年7 月1 日修正公布施行前之規定，較有利於被告，則應
    依刑法第2 條第1 項前段，適用修正前刑法第41 條 第1 項
    前段規定，諭知如易科罰金之折算標準，以資懲儆。
據上論斷，應依刑事訴訟法第299 條第1 項前段，刑法第2 條第
1 項前段、第284 條第2 項前段、修正前刑法第33條第5 款、第
62條前段、第41條第1 項前段、刑法施行法第1 條之1 第1 項、
第2 項前段、罰金罰鍰提高標準條例第2 條（修正前），判決如
主文。
本案經檢察官張誌洋到庭執行職務。
中　　華　　民　　國　　96　　年　　3 　　月　　9 　　日
                    交通法庭    審判長法　官 陳坤地
                                      法  官 李麗珠
                                      法  官 許映鈞
上列正本證明與原本無異。
如不服本判決，並應於送達後十日內向本院提出上訴狀。
                                      書記官 林壯隆
中　　華　　民　　國　　96　　年　　3 　　月　　12　　日
附錄本案論罪科刑法條全文
刑法第285條第2項：
從事業務之人，因業務上之過失傷害人者，處 1 年以下有期徒
刑、拘役或 1,000 元以下罰金。致重傷者，處 3 年以下有期徒
刑、拘役或 2,000 元以下罰金。
